臺灣高等法院刑事裁定
111年度聲再字第54號
再審聲請人
即受判決人  林碧鴻


上列聲請人因妨害名譽案件，對於本院107年度上易字第1507號
，中華民國107年10月9日第二審確定判決（臺灣桃園地方法院10
7年度易字第61號，起訴案號：臺灣桃園地方檢察署106年度偵字
第16951號），聲請再審，本院裁定如下：
    主  文
再審之聲請駁回。 
    理  由
一、聲請再審應以再審書狀，敘述理由，附具原判決之繕本及證
    據，提出於管轄法院為之，但經釋明無法提出原判決之繕本
    ，而有正當理由者，亦得同時請求法院調取之。又法院認為
    聲請再審之程序違背規定者，應以裁定駁回之，刑事訴訟法
    第429條、第433條分別定有明文。所謂敘述理由，係指具體
    表明符合法定再審事由之原因事實而言；所稱證據，係指足
    以證明再審事由存在之證據，倘僅泛言有法定再審事由，而
    未敘明具體情形，或所述具體情形，顯與法定再審事由不相
    適合，或未提出足以證明再審事由存在之證據，均應認聲請
    再審之程序違背規定（最高法院102年度台抗字第615號刑事
    裁定意旨參照）。而所謂釋明，係指當事人提出證據，使法
    院就其主張之事實，得生薄弱之心證，信其大概如此之行為
    （最高法院101年度台抗字第251號民事裁定意旨參照）。
二、本件再審聲請人即受判決人林碧鴻（下稱聲請人）對於本院
    107年度上易字第1507號確定判決（下稱原確定判決）聲請
    再審，未據提出原確定判決之繕本及證據，且未釋明無法提
    出之正當理由，經本院於111年2月7日裁定命其應於5日內補
    正原確定判決之繕本及證據，該裁定已於111年2月10日送達
    聲請人位於臺北市○○區○○街00巷0號7樓之2之住所，由該址
    大樓管理員收受，此有該裁定、本院送達證書在卷可稽（見
    本院卷第21至22-1頁）。聲請人雖曾於111年2月9日先以書
    狀遞送本院（見本院卷第23至63頁），然經本院細觀其所提
    出之內容，無非為條列案號、批評司法人員、他案法院裁定
    、判決、公文、通知書、私人通訊對話、法會通知信封、繳
    款單等之擷圖、新聞剪報、骨灰罈及靈堂照片、網頁資料及
    其就各該圖片事件任意發表之聲請人個人或引述他人之意見
    等，其中並未補正原確定判決繕本，或依法提出證據說明其
    無法提出原確定判決繕本之正當理由請求本院調取之；亦未
    補正或具體敘明有何刑事訴訟法第420條或第421條所定再審
    原因及具體事實，或足資判斷原確定判決對於事實認定有何
    錯誤、而確有再審事由存在之證據。揆諸上開規定及說明，
    本件再審聲請之程序顯然違背規定，應予駁回。
三、復按聲請再審之案件，除顯無必要者外，應通知聲請人及其
    代理人到場，並聽取檢察官及受判決人之意見。但無正當理
    由不到場，或陳明不願到場者，不在此限。所稱「顯無必要
    者」，係指聲請顯屬程序上不合法且無可補正或顯無理由而
    應逕予駁回，刑事訴訟法第429條之2、法院辦理刑事訴訟案
    件應行注意事項第177條之4定有明文。故有關於必要性之判
    斷，則應視踐行該法定程序是否有助於釐清聲請意旨及所主
    張之再審事由，自未排除法院於認有程序上不合法、顯無理
    由或應逕予開啟再審程序時，得不經踐行該法定程序並逕為
    裁定，故基於立法者就聽審權保障與考量司法資源有限性之
    合理分配，法院自得依據個案情節考量其必要性而有判斷餘
    地。基此，本件既屬聲請程序不合法且未予補正，依前開說
    明及刑事訴訟法第429條之2之立法意旨，本院認尚無通知聲
    請人到場並聽取其意見之必要，附此敘明。
據上論斷，應依刑事訴訟法第433條，裁定如主文。
中　　華　　民　　國　　111 　年　　2 　　月　 16 　　日
                刑事第一庭  審判長法　官  周煙平
                                  法　官  連育群
                                  法　官  吳炳桂
以上正本證明與原本無異。
不得抗告。
　　　　　　　　　　　　　　　　　書記官  吳芝嘉
中　　華　　民　　國　　111 　年　　2 　　月　　17　　日